【裁判字號】    89,訴,409
【裁判日期】    890724
【裁判案由】    偽造文書等
【裁判全文】
臺灣基隆地方法院刑事判決                          八十九年度訴字第四０九號
    公  訴  人  臺灣基隆地方法院檢察署檢察官
    被      告  甲○○
右列被告因偽造文書等案件，經檢察官提起公訴（八十九年度偵字第二一三０號），
本院判決如左：
    主  文
甲○○商業負責人以明知為不實之事項，而填製會計憑證，處拘役伍拾日，緩刑貳年
。
    事  實
一、甲○○係設於臺北市南港區○○○路○段三七二號一樓金美雲工程有限公司（下
    稱金美雲公司）之負責人，為商業負責人，負有據實填製各類所得扣繳暨免扣繳
    憑單會計憑證之義務，亦為從事業務之人。金美雲公司因承包工程，將該工程之
    臨時工部分轉包予工頭丙○○（經臺灣彰化地方法院檢察署及臺灣基隆地方法院
    檢察署另案通緝中）。詎甲○○意圖逃漏營業稅，明知乙○○、戊○○二人於民
    國八十六年間，並未受金美雲公司僱用工作領取薪資，竟由丙○○提供乙○○、
    戊○○二人之身分資料予甲○○，由甲○○交予不知情之會計人員，虛列乙○○
    、戊○○二人於八十六年度向金美雲公司分別領取薪資新臺幣（下同）各十六萬
    元，以此不實之事項，登載於附隨其業務所製作之該年度各類所得扣繳暨免扣繳
    憑單，而填製此等會計憑證，以核發非己身事業員工乙○○、戊○○二人之薪資
    名義，給付工程款予丙○○。並於翌年，持上開不實之各類所得扣繳暨免扣繳憑
    單，據以向稅捐稽徵機關辦理結算申報，而行使業務上登載不實之文書，足生損
    害於乙○○、戊○○二人以及稅捐稽徵機關對於營業稅稽徵之正確性。
二、案經乙○○之夫、戊○○之父丁○○告發由臺灣彰化地方法院檢察署檢察官呈請
    臺灣高等法院檢察署核轉臺灣基隆地方法院檢察署檢察官偵查起訴。
    理  由
一、訊據被告甲○○坦承係金美雲公司之負責人，並未見過乙○○、戊○○，亦不知
    該二人之姓名，該二人做何工作伊不清楚，但工人都是轉包工程的工頭僱用的，
    不是金美雲公司僱用的，乙○○、戊○○的資料是工頭丙○○拿給伊報稅等情不
    諱，核與告發人丁○○之指述情節相符，且有乙○○、戊○○之各類所得扣繳暨
    免扣繳憑單影本、戊○○於行政院國軍退除役官兵輔導委員會彰化榮民之家服務
    證明書影本、檢舉書影本各一紙附卷可稽。按營業稅法第一條規定，在中華民國
    境內銷售貨物或勞務及進口貨物，均應依本法規定課徵營業稅。工頭丙○○既係
    以承攬人之地位，向金美雲公司分包一部份之工程，金美雲公司即應取得交易憑
    證為營業人（即承攬人）丙○○所書立之收據或統一發票，並非取得非己身事業
    員工乙○○、戊○○之身分資料，而據以填發各類所得扣繳暨免扣繳憑單。被告
    甲○○卻直接以非己身事業員工乙○○、戊○○之薪資名義，核發工程款予丙○○，並製作不實之各類所得扣繳暨免扣繳憑單，虛增金美雲公司之薪資支出進項
    成本，持向稅捐稽徵機關結算申報，顯有明知為不實之事項而填製會計憑證，及
    行使偽造文書之事實，被告犯行洵堪認定。
二、按各類所得扣繳暨免扣繳憑單乃屬商業會計法第十五條第一款所規定之「原始憑
    證」，屬商業會計憑證之一種（最高法院八十七年台上字第五六七號判決參照）
    ，性質上亦屬刑法上所稱從事業務之人在業務上登載製作之文書，又被告係金美
    雲工程有限公司之負責人，屬商業會計法之商業負責人，核被告所為，係犯刑法
    第二百十六條、第二百十五條之行使業務登載不實文書罪、商業會計法第七十一
    條第一款之明知為不實之事項而填製會計憑證罪，其業務上登載不實各類所得扣
    繳暨免扣繳憑單之低度行為，為行使該不實文書之高度行為所吸收，不另論罪。
    又被告所犯上揭二罪間，有方法結果之牽連關係，應從一較重之填製不實會計憑
    證罪論處。公訴意旨漏未斟酌此點，而誤認二罪係想像競合關係，尚有未洽，附
    此敘明。被告利用不知情之會計人員從事製作不實會計憑證之犯行，為間接正犯
    。爰審酌被告主觀上誤以其行為乃合法避稅而犯罪，犯罪後坦承犯行，態度良好
    ，尚知悔改，且未生逃漏稅捐之結果，有財政部臺北市國稅局八十九年十月二十
    六日財北國稅審三字第八九０四０三六六號函文一份附卷可稽，情節尚屬輕微等
    一切情狀，量處如主文所示之刑。再查被告無前科之紀錄，因一時貪念，短於思
    慮，致觸犯本案犯行，經此罪刑之宣告，當知所警惕，而無再犯之虞，本院認前
    開對其宣告之刑，以暫不執行為適當，爰併宣告緩刑二年，以啟自新。
三、公訴意旨另以被告基於逃漏營業稅之犯意，以非已身事業員工乙○○、戊○○之
    身分資料，據以填發各類所得扣繳暨免扣繳憑單，虛增金美雲公司之薪資支出進
    項成本，持向稅捐稽徵機關結算申報，亦觸犯稅捐稽徵法第四十一條之納稅義務
    人以詐術逃漏稅捐罪嫌云云。惟查，被告雖有虛報乙○○、戊○○八十六年度薪
    資所得共計三十二萬元一情，已如上述，惟本院函請財政部臺灣省中區國稅局北
    斗稽徵所稽查金美雲公司因虛列薪資所得致逃漏稅捐之數額，經核算結果並無漏
    稅額，有財政部臺北市國稅局八十九年十月二十六日財北國稅審三字第八九０四
    ０三六六號函文一份在卷足憑，是被告虛報乙○○等二人薪資之行為，客觀上顯
    無逃漏稅捐可言。此外，復查無其他積極事證足證被告有何逃漏稅捐之犯行，其
    此部分犯罪自屬不能證明，而公訴意旨既認此部分與上揭經起訴並論處罪刑部分
    有裁判上一罪關係，爰不另為無罪之諭知，附此敘明。
據上論斷，應依刑事訴訟法第二百九十九條第一項前段，商業會計法第七十一條第一
款，刑法第十一條前段、第二百十六條、第二百十五條、第五十五條、第七十四條第
一款，罰金罰鍰提高標準條例第一條前段，判決如主文。
本案經檢察官周慶華到庭執行職務
中      華      民      國    八十九    年      十二     月     七      日
                                    臺灣基隆地方法院刑事第三庭
                                                法官  蔡佳玲
右正本證明與原本無異。
對於本件判決如有不服，應於收受送達後十日內，向本院提出上訴書狀，上訴於臺灣
高等法院，並按他造當事人之人數附具繕本。
                                                書記官  湯惠芳
中      華      民      國    八十九    年      十二     月     十四    日
附錄論罪法條：
商業會計法第七十一條：
商業負責人，主辦及經辦會計人員，或依法受託代他人處理會計事務之人員有左列情
事之一者，處五年以下有期徒刑、拘役或科或併科新台幣十五萬元以下罰金：
一、以明知為不實之事項，而填製會計憑證或記入帳冊者。
二、故意使應保存之會計憑證、帳薄報表滅失毀損者。
三、意圖不法之利益，而偽造、變造會計憑證、帳薄報表內容或撕毀其頁數者。
四、故意遺漏會計事項不為記錄，致使財務報表發生不實之結果者。
五、其他利用不正當方法，致使會計事項或財務報表發生不實之結果者。
刑法第二百十五條
從事業務之人，明知為不實之事項，而登載於其業務上作成之文書，足以生損害於公
眾或他人者，處三年以下有期徒刑、拘役或五百元以下罰金。
刑法第二百十六條
行使第二百十條至第二百十五條之文書者，依偽造、變造文書或登載不實事項或使登
載不實事項之規定處斷。


司法院資訊處製作；財團法人民間司法改革基金會備份。
